【裁判字號】    95,訴,1965
【裁判日期】    951116
【裁判案由】    損害賠償
【裁判全文】
臺灣臺中地方法院民事判決  95年度訴字第1965號
原      告  甲○○
訴訟代理人  何崇民  律師
被      告  乙○○
                      號
上當事人間損害賠償事件，本院於95年11月2日言詞辯論終結，
判決如下：
    主      文
被告應給付原告新台幣貳佰萬元，並自民國九十四年八月三十日
起至清償日止，按年息百分之五計算之利息。
原告其餘之訴駁回。
訴訟費用由被告負擔百分之七十五，餘由原告負擔。
本判決原告勝訴部分，於原告以新台幣陸拾柒萬元為被告供擔保
後，得假執行；但被告以新台幣貳佰萬元為原告供擔保後，得免
為假執行。
原告其餘假執行之聲請駁回。
    事實及理由
壹、兩造之聲明：
  一、原告：(一)被告應給付原告新台幣（下同）2,589,991元，
      及自民國（下同）94年8月30日起至清償日止，按年息5%
      計算之利息。(二)前項請求，原告願供擔保，請准宣告假執
      行。
  二、被告：(一)原告之訴駁回。(二)訴訟費用由原告負擔。(三)如受
      不利判決，請准供擔保免為假執行。
貳、原告起訴主張：被告自93年5月起，數度在台中市○○路之
    中科飯店內等處，向原告提出標購訴外人顏茂林所有之台南
    市○○路○段253號法拍屋之投資計畫，表示該屋地段良好，
    有增值空間之空間，原告於實地勘查後同意上開提議，而分
    別於93年11月間、94年1月間轉帳2,000,000元予被告，作為
    共同投資之款項，詎被告收受後，竟未參與投標，而在該屋
    拍定之後，改向原告提議向得標之人購買，惟被告仍未實際
    進行價購，經原告多次詢問上開資金之投資情形，被告均藉
    詞搪塞，嗣後原告向被告表示終止該投資契約，並請求被告
    返還投資款，被告竟拒不返還；又被告多次向原告借款，借
    款金額合計589,991元。爰依侵權行為損害賠償請求權，請
    求被告給付2,000,000元，另依消費借貸款返還請求權，請
    求被告給付589,991元等語。
參、被告則以：兩造為情侶關係，原告所交付之2,000,000元並
    非投資款，而係原告所為之贈與。兩造雖立書面字據稱欲投
    資購屋，但實際上並無任何投資之關係，原告所提出之收據
    係假收據，未載記投資之比例及內容，若投資等情為真，則
    何以原告於93年11月4日、94年1月間分別匯款1,500,000元
    、500,000元予被告，卻於94年1月間始要求被告書立該協議
    ？又，該字據並未言明投資台南之法拍屋，且該法拍屋經鑑
    價之結果，價值高達10,744,850元，93年12月23日第二次拍
    賣時，價值仍有6,888,000元，原告所交付之投資款並不足
    以購買該屋。原告所提出之字據，無非是為圖謀掩飾贈與行
    為之手段。又，被告從未向原告借款588,990元，該588,990
    元亦係原告贈與被告之款項，且不得於附帶民事訴訟中請求
    給付等語，資為抗辯。
肆、經查：
  一、本件原告主張於93年11月間、94年1月間轉帳2,000,000元
      予被告，及被告經催後迄未返還等各節，為被告所不爭，
      並有原告於刑事程序所提出之匯款單據可資佐證，自可信
      為真實。兩造所爭執者，為上開原告所匯之款項，究為原
      告對被告之贈與，或原告與被告間共同投資之出資。
  二、依卷附由被告親自書寫交與原告收執之字據記載：「茲收
      到甲○○匯款貳筆共計新台幣貳佰萬元整，做為投資購屋
      用，言明於投資標的物售出後，按投資比例分配盈虧結算
      」等語，已明文記載所匯之款項是作為投資房屋之用，依
      其文義上無法認係無償贈與；至於被告主張上開字據並未
      指明投資標的為顏茂林之房屋，惟如被告未曾向原告表明
      欲投資標顏茂林之法拍屋，則原告自不可能無故分別以電
      話，或親至承辦顏茂林法拍屋之證人朱育德的公司，向朱
      育德詢問該法拍屋之相關拍賣情形；又被告主張以遭法拍
      之建物拍定價格為570萬元，而原告僅交付區區200萬元，
      如何購買價格570萬元之房屋云云，惟原告交付200萬元之
      時間分別為93年11月、94年1月間，而該顏茂林房屋拍定
      之時間則在94年10月以後，自不能以事後不可預測之拍定
      結果，而推論事前之出資不足以購買顏茂林之房屋；況依
      上開字據所載：「言明於投資標的物售出後，按投資比例
      分配盈虧結算」等語，亦足見約定投資當時，並非約定全
      由原告出資，而係各自部分出資，原告於偵查中亦陳稱：
      「（問乙○○報酬多少？）依投資比例決定計算，我不清
      楚他投資多少，因為他告訴我她妹妹也要投資。」等語（
      參94年度交查字第753卷第26頁），亦已明白表示僅就部
      分房價為出資，綜合上述以觀，應以原告所主張該200萬
      元係投資購買房屋所用為何採。
  三、按因故意或過失，不法侵害他人之權利者，負損害賠償責
      任。故意以背於善良風俗之方法，加損害於他人者亦同。
      民法第184條第1項定有明文。被告乙○○向原告提議標購
      顏茂林所有之台南市○○路○段253號法拍屋，原告同意後
      於93年11月間、94年1月間轉帳2,000,000元予被告，詎被
      告收受後，竟未參與投標，於法核屬刑事侵占之犯罪行為
      ，並經本院95年度中簡字第1433號刑事簡易判決對被告諭
      知罪刑在案，此有該判決在卷可稽，被告既係以刑事犯罪
      之方式，致原告之利益授損，則原告依侵權行為損害賠償
      請求權，請求被告給付2,000,000元以回復原狀，並自損
      害發生後之94年8月30日起至清償日止，按法定利率計付
      之利息，核屬正當。
  四、原告起訴主張被告多次向原告借款（金額合計588,990元
      ）經催不還，爰於刑事訴訟程序附帶提起民事訴訟，請求
      判決被告給付原告588,990元，並自94年8月30日起至清償
      日止，按年息5%之利息，經本院刑事庭依刑事訴訟法第50
      4條第1項之規定，裁定移送民事庭。惟：
    (一)因犯罪而受損害之人，於刑事訴訟程序得附帶提起民事訴
      訟，對於被告及依民法負賠償責任之人，請求回復其損害
      ，刑事訴訟法第487條第1項定有明文。又按法院審酌當事
      人所提起之附帶民事訴訟，是否符合刑事訴訟法之規定，
      而得以裁定移送於民事庭，係以刑事庭為移送裁定時之狀
      態，亦即以移送裁定時刑事判決所認定之事實為準，至於
      嗣後情事縱有變更，亦非所問。而因犯罪而受損害之人，
      於刑事訴訟程序，固得附帶提起民事訴訟，對於被害人請
      求回復其損害，但其請求回復之損害，以被訴犯罪所生之
      損害為限，最高法院82年度台抗字351號裁定、60年台上
      字第633號判例可資參照。另刑事庭移送民事庭之附帶民
      事訴訟，僅移送前之訴訟行為準用關於刑事訴訟之請求，
      若移送後之訴訟程序，則應適用民事訴訟法，此觀刑事訴
      訟法第490條之規定自明。故移送民事庭之附帶民事訴訟
      ，縱其移送前提起此項訴訟，不合刑事訴訟法第487條所
      定之要件，而有同法第502條第1項關於訴之不合法之規定
      情形時，其移送後之訴訟程序，既應適用民事訴訟法，即
      屬同法第249條第1項第6款所謂起訴不備其他要件。
    (二)本件附帶民事訴訟經裁定移送民事庭時，其刑事訴訟部分
      ，係認定被告乙○○「自93年5月間起，數度在位於臺中
      市○○路之中科飯店內等處，向甲○○提出標購其父顏茂
      林所有位於臺南市○○路○段253號之法拍屋投資計畫，表
      示該法拍屋地段良好，有增值空間，經甲○○實地勘查後
      ，乃同意上開提議，並分別於93年11月間、94年1月間，
      共轉帳交付新台幣（下同）200萬元予乙○○，作為共同
      投資法拍屋買賣之款項。詎乙○○於收受上開款項後，並
      未參與該法拍屋之投標。嗣於上開房屋拍定後，改向甲○
      ○提議欲向前開法拍屋之得標人購買前開法拍屋，惟亦無
      購買前開法拍屋之情事。且經甲○○多次詢問前開200萬
      元資金之投資情形，乙○○均藉詞搪塞。嗣經甲○○催告
      終止上揭投資契約，並請求返還前開200萬元，詎乙○○
      竟意圖為自己不法之所有，以變易持有為所有之意思，將
      前開金額予以侵占入己，拒不返還告訴人」。
    (三)就被告乙○○借款之部分，並非公訴人起訴及本院刑事庭
      判決所認定之犯罪事實，依首揭說明，此部分原告之訴為
      不合法，應予駁回。
  五、綜合前述，原告依侵權行為損害賠償請求權，請求被告給
      付2,000,000元，並自94年8月30日起至清償日止，按年息
      5%計算之利息，於法有據，應予准許，逾此部分之請求，
      則屬無據，應予駁回。本判決原告勝訴部分，原告及被告
      分別陳明願供擔保，聲請宣告假執行或免為假執行，經核
      並無不合，爰分別酌定相當之擔保金額分別宣告之；至於
      原告敗訴部分，原告假執行之聲請無所依附，應併予駁回
      。
伍、結論：原告之訴為一部有理由、一部無理由，依民事訴訟法
    第79條、第385條第1項前段、第390條第2項、第392條第2項
    ，判決如主文。
中    華    民    國    95    年    11    月    16    日
                  民事第四庭    法  官  王銘
正本係照原本作成。
如對本判決上訴，須於判決送達後20日內向本院提出上訴狀。
中    華    民    國    95    年    11    月    16    日
                                書記官


司法院資訊處製作；財團法人民間司法改革基金會備份。
